最高法院刑事判決　　　　　　　一○○年度台上字第七八○號
上　訴　人　楊○○
選任辯護人　許恒輔律師
上列上訴人因妨害性自主案件，不服台灣高等法院中華民國九十
九年十二月九日第二審判決（九十九年度上訴字第二六六六號，
起訴案號：台灣板橋地方法院檢察署九十八年度少連偵字第三二
號），提起上訴，本院判決如下：
    主  文
原判決撤銷，發回台灣高等法院。
    理  由
本件原判決撤銷第一審諭知上訴人楊○○無罪之判決，改判論處
上訴人成年人故意對於未滿十八歲之人，利用其酒醉不能抗拒而
為性交，又成年人故意對於未滿十八歲之人，以強暴之方法而為
性交二罪刑，固非無見。
惟查：（一）、被告以外之人於審判外之言詞或書面陳述，除法
律有規定者外，不得作為證據，刑事訴訟法第一百五十九條第一
項定有明文。而所謂法律有規定者，即包括同法第一百五十九條
之一至同條之五所規定傳聞證據具有證據能力之例外情形。故如
欲採被告以外之人於審判外之陳述，須符合法律所規定之例外情
形，方得認其審判外之陳述有證據能力，並於判決中說明其符合
傳聞證據例外可信之情況及心證理由，否則即有違證據法則及判
決不備理由之違法。本件原判決採納證人Ａ女（姓名年籍詳卷）
於警詢之陳述，作為認定上訴人犯罪之部分依據（見原判決理由
貳之二），然上揭證據係屬被告以外之人於審判外之陳述，為傳
聞證據，上訴人之原審選任辯護人於原審具狀否認上開陳述具有
證據能力（見原審卷第四三頁），原判決竟謂上開陳述，經上訴
人同意作為證據或未聲明異議，經審認結果，尚無不得為證據之
情形，認以之作為證據為適當，而有證據能力等旨（見原判決理
由壹之二），與卷內資料不相適合，有證據上理由矛盾之違法。
（二）、上訴人於原審一再否認其與證人劉○○（姓名詳卷）於
民國九十七年十一月二十九日簽立之自白書及和解書之證據能力
，辯稱係遭強暴、脅迫所取得，不得作為證據（見原審卷第二六
、二七、四三頁）。而Ａ女於第一審證稱：簽和解書當天上訴人
有被打，因為他說好玩，伊男友陳○○就很生氣的打上訴人等語
（見第一審卷一第八六頁反面），證人即Ａ女男友表哥祝○○於
第一審亦證稱：陳○○當天用手毆打上訴人，打上訴人頭、肩、
胸部，伊不記得有無用腳，伊有制止陳○○，陳○○與伊當時都
很生氣，自白書及和解書是上訴人被陳○○打了以後才簽的等語
（見第一審卷一第一０七頁）。另陳○○與祝○○二人所涉共同
以脅迫使人行無義務之事，亦經台灣台北地方法院九十九年度簡
字第一八一七號判決有罪在案，有該案刑事判決書影本一份在卷
可按（見原審卷第六五頁）。原判決未經詳查，竟以上訴人與其
辯護人未聲明異議而認定上開審判外之書面陳述有證據能力，而
採為上訴人論罪之依據，亦有證據調查未盡及採證與卷內資料不
符之違法。以上或為上訴意旨所指摘，或為本院得依職權調查之
事項，應認原判決有撤銷發回更審之原因。
據上論結，應依刑事訴訟法第三百九十七條、第四百零一條，判
決如主文。
中    華    民    國  一○○  年    二    月   十七   日
                      最高法院刑事第十二庭
                          審判長法官  陳  世  淙  
                                法官  陳  東  誥  
                                法官  何  菁  莪  
                                法官  許  錦  印  
                                法官  吳      燦  
本件正本證明與原本無異
                                      書  記  官  
中    華    民    國  一○○  年    二    月  二十三  日
                                                      K